# Data 가져오기 {#data_Import}

```{r setup1, include=FALSE}
knitr::opts_chunk$set(fig.align = "center", message=F, warning=F, fig.height = 5, cache=T, dpi = 300)
```

* 가장 먼저 R로 원하는 데이터를 갖고 오는 방법을 공유드리고자 합니다. 

* xlsx, csv, rds 등 여러가지 파일을 불러오는 방법도 있지만,  
회사 문서들이 대부분 보안이 걸려 있기 때문에 분석 할 때마다  
반출하여 불러오는 것은 번거롭습니다.  
  
  
* 저는 주로 ***복사 붙여넣기***를 통해 데이터를 갖고 옵니다. 
  
* 이번 강좌에서는 kaggle에 올라와 있는 IBM HR data를 활용해 보겠습니다.  
    
    
     
## 데이터 복사하기  
  
* 아래 링크를 클릭하시어 Kaggle 데이터를 다운 받으셔서 엑셀로 파일을 여신 후 셀 전체를 선택하시고 복사(ctrl+c) 해주세요.  

    [IBM HR Data Download link](https://www.notion.so/yeahbeeat/IBM-HR-Data-from-Caggle-b5b4753db0a64f5aae4d3d207e14ecf9)
  
* Kaggle은 빅데이터 솔루션 대회 플랫폼으로 전 세계 분석가들이 모여 각종 데이터를 분석하고, 경쟁하는 플랫폼입니다. 연습할 수 있는 다양한 분야의 데이터가 올라오기 때문에, 적극 활용을 추천 드립니다.  


## 복사한 데이터 변수 저장

> read.table('clipboard') : clipboard에 있는 데이터를 테이블로 읽어오겠다. 
  
  * 아래의 코드를 실행하시면 data 변수에 데이터가 복사됩니다.  
  
```{r clipboard 활용하기2, include=FALSE}
#kaggle에 올라와 있는 IBM HR data를 복사한 뒤 코드를 실행했습니다 
data <- read.table(pipe("pbpaste"), sep="\t", fill=T, header = T) 

```
  
```{r clipboard 활용하기, eval=FALSE}
#kaggle에 올라와 있는 IBM HR data를 복사한 뒤 코드를 실행했습니다 
data <- read.table("clipboard-16384", sep="\t", fill=T, header = T) 

```

  
### read.table() 옵션 넣기
  
  * R로 불러오고자 하는 데이터의 크기를 보시고, clipboard 뒤쪽 숫자를 넣어주시면 됩니다.  
  clipboard-16384 는 16384kb 크기까지 클립보드의 데이터를 붙여 넣기 하라는 뜻이며  
  이는 약 16mb 크기까지 붙여 넣기 하라는 것입니다.  
  
  * 만약 붙여넣기 하고자 하시는 엑셀 데이터가 300mb 크기라면   
  300000kb clipboard-300000 을 넣으시면 됩니다.  
    
  * 그 외 아래 옵션을 디폴트로 사용합니다. 

  ```
  * sep = "\\t"는 Tab으로 열을 구분하라는 뜻입니다.  
  만약 옵션에 "\\," 이렇게 넣으시면 , 로 구분되며,  
  데이터가 어떻게 구성되어 있는지에 따라 다르게 넣으시면 됩니다.  
  일반적인 엑셀 데이터라면 "\\t" 하시면 됩니다. 
  
  * fill = T 는 비어 있는 셀에는 아무것도 없다는 뜻의 NA를 넣는다는 뜻입니다.    
  
  * header=T 는 엑셀데이터의 첫 행을 열 이름으로 사용한다는 뜻입니다.    
  ```

```{r head 함수 활용, eval=FALSE}
#IBM HR Data는 향후 t-test 관련 Tip에서 공유 드릴 예정입니다. 
# head() 함수를 통해 복사 붙여넣기가 잘 되었는지 확인합니다. 
head(data)
```

  * 이외에도 다양한 옵션이 있으며,아래 링크로 가시면  
  옵션에 대한 설명을 들으실 수 있습니다.  
    
  
  
  
  [read.table 함수 option 확인하기](https://www.rdocumentation.org/packages/utils/versions/3.6.2/topics/read.table)