
# Data 전처리-결측치 처리 {#data_prep_1}


```{r setup3, include=FALSE}
knitr::opts_chunk$set(fig.align = "center", message=F, warning=F, fig.height = 5, cache=T, dpi = 300)
```


* 데이터 전처리는 크게 **(1) 결측치 처리**와 **(2) 이상값 처리** 로 나눌 수 있습니다.  
이번 chapter에서는 결측치를 파악하고, 처리 하는 법을 공유 드리겠습니다.     

* 이번에는 R에 기본 내장되어 있는 **naniar 패키지의 riskfactors 데이터**를 활용하겠습니다.   
    
* 먼저, 필요한 라이브러리를 호출합니다.  
  
  
```{r library3-1, warning=FALSE, include=FALSE}

#데이터 구조를 시각적으로 확인할 수 있는 visdat 패키지도 호출합니다. 
pacman::p_load('tidyverse','naniar', 'visdat')

```

```{r library3-2, warning=FALSE, eval=FALSE}

#데이터 구조를 시각적으로 확인할 수 있는 visdat 패키지도 호출합니다. 
pacman::p_load('tidyverse', 'naniar', 'visdat')

```
  
  
* 이제 오늘 활용할 riskfactors 데이터를 파악해 보겠습니다.  
  
* str함수를 통해 riskfactors 데이터가 어떤 자료형과 어떤 구조로 되어 있는지 확인하실 수 있습니다.  
  
   
```{r glimpse, include = TRUE}

str(riskfactors)

```
    
* riskfactors 데이터는 34개의 변수(열)와 245개의 관측치(행)로 구성되어 있으며,  
tibble 데이터 구조를 갖고 있음을 알 수 있습니다. 
      
      
---  
  
## 결측치 처리하기   
   
   
### 결측치 제거 {#na_omit}
      
> **na.omit(데이터) : 데이터의 결측치를 제거하라**
  
  
  
* 데이터에 값이 들어 있지 않은 경우, NA로 표시가 됩니다.     
  
   
* 저는 처음 데이터 분석을 진행할 때는 NA를 처리하지 않고 진행하시는 것을 추천 드립니다.  
  
     
* NA가 한 개만 들어있어도 해당 줄을 다 날리기 때문에  
아까운 다른 데이터까지 다 날려버릴 수도 있습니다.  
  
  
* 아래의 예제를 보시면, na.omit으로 결측치를 날렸을 때  
riskfactors의 관측치가 0으로, 모든 값 (행)이 없어진 것을 확인하실 수 있습니다.  
  

```{r na.omit 실습, include=TRUE}

glimpse(na.omit(riskfactors))

```
  
  
* na.omit 함수 안에 데이터를 넣으시면 해당 데이터의 NA값이 포함된 관측치(행)을 제거합니다.  


### 각 함수의 결측치 제거 옵션 활용 

* 저는 결측지는 우선 그대로 두고, 분석을 진행해 보시는 것을 추천드립니다.    
  
* 회귀, 상관 등 대부분의 분석 함수들이 na값을 제외하고 분석을 진행하는 옵션을 갖추고 있습니다.    
  
* NA를 처리 하지 않은 상태에서 함수의 NA처리 옵션을 활용하여 돌려 보시고, 이후 NA를 처리하시고 돌려보시는 것을 추천 드립니다.    

* 대부분의 함수에 na값을 제외하고 돌릴 수 있는 인자가 있습니다.   
    
* sum 함수의 경우, na.rm 옵션으로 na값을 제외하고 구할 수 있습니다.    
* 아래의 예를 보시면, na.rm 옵션이 없을 때는 결과가 NA가 나오지만,   
* na.rm 옵션이 있을 때는 NA 값을 제외한 값들의 sum 결과가 표시됨을 보실 수 있습니다.        
  
  
  
```{r na.rm 실습}
# NA값이 포함되어 있는 데이터의 sum을 구하면, 결과값이 NA로 나옵니다. 
sum(riskfactors$diet_fruit)

# sum 함수에서 NA값을 제거하고 sum하는 옵션인 na.rm=T 를 넣으면 값이 나옵니다. 
sum(riskfactors$diet_fruit,na.rm=T)
```
  
  
* 회귀분석의 경우에는 na.action 옵션이 있습니다.  
* na.action 옵션에 따라 잔차에 차이가 발생합니다.   

```
lm(bmi~pregnant,riskfactors,na.action = na.omit) 
```
* na.action 조건을 na.omit으로 주었을 경우, NA값을 제외 시키며,  
이에 따라 결측치가 제거된 후 위와 같이 회귀분석이 실행됩니다.  

---
## 결측치 요약 및 시각화(naniar 패키지)
  
* naniar 패키지를 활용하시면 결측치를 쉽고 빠르게 파악하실 수 있습니다.  
* 우선 **miss_case_summary** 함수를 활용하시면 행 기준으로 결측치가 몇 개 있는지  
결측치가 그 행의 전체 데이터 중 몇 퍼센트를 차지하는지 알려줍니다.  

* **miss_var_summary** 함수는 열 기준으로 알려줍니다.  
  
  
```{r narniar package}
# 관찰값(행) 기준의 결측치 탐색
miss_case_summary(riskfactors) 

# 변수(열) 기준의 결측치 탐색
miss_var_summary(riskfactors) 
```
  

  
* **vis_miss** 함수를 활용하여 간단하게 시각화하여 확인할 수도 있습니다.  
  

```{r vis_miss 함수}

vis_miss(riskfactors)

```


* **gg_miss_upset** 함수를 활용하시면, 어떤 패턴으로 결측치가 존재하는지 확인하실 수 있습니다.  
    
* 아래의 예를 보시면, 5개 데이터가 모두 없는 경우가 72건으로 가장 많았고,  
그 다음은 smoke_last, smoke_stop, pregnant 값이 없는 경우가 42건으로 많았습니다  
  
  

```{r gg_miss_upset}

gg_miss_upset(riskfactors)

```
  

---
## 결측치 대체하기  
  
* 저희가 보유하고 있는 데이터는 그 수가 많기에, 결측치를 대체하지 않고,  
제거한 후 사용하여도 원하는 분석결과를 얻으실 수도 있습니다.
  
* 결측치를 대체하여 분석하기 원하신다면 아래의 포스팅 참고 부탁 드립니다.  
  
* mice, rpart, DMwR 등의 패키지를 활용하여 결측치를 대체하실 수 있습니다.    
  
  
  
* 자세한 내용은 아래 링크 참조 부탁 드립니다.   
  
  [결측치 처리 기본개념](https://m.blog.naver.com/tjdudwo93/221142961499)  
  [결측치 처리(the book)](https://thebook.io/006723/ch09/02/02/)